【裁判字號】    95,易緝,161
【裁判日期】    951122
【裁判案由】    竊盜等
【裁判全文】
臺灣臺北地方法院刑事判決             95年度易緝字第161號
公  訴  人  臺灣臺北地方法院檢察署檢察官
被      告  丙○○
上列被告因竊盜等案件，經檢察官提起公訴（九十四年度偵字第
二二五三六號），本院判決如下：
    主  文
丙○○無故侵入他人住宅，累犯，處拘役參拾日，如易科罰金，
以銀元參佰元即新台幣玖佰元折算壹日。
被訴竊盜部分無罪。
    事  實
一、丙○○前於民國九十一年間因違反毒品危害防制條例案件經
    臺灣桃園地方法院以九十年度訴字第九一四號判決有期徒刑
    一年、六月，定應執行刑為有期徒刑一年四月，嗣經臺灣高
    等法院以九十年度上訴字第三五０五號撤銷原審判決，改判
    決有期徒刑一年、七月，定應執行刑為有期徒刑一年五月確
    定，甫於九十四年九月十日縮短刑期執行完畢。詎仍不知悔
    改，因於九十四年十一月二十日某時許接獲乙○○電話，委
    請其如有空則代為購買麵食送往其所在之臺北縣新店市○○
    路二八二之七號九樓其債務人甲○○住處，丙○○因故遲至
    翌（二十一）日上午十一時許才購買麵食前往，丙○○明知
    該房屋並非乙○○住處，乙○○亦非合法進入該處，而丙○○復未得屋主甲○○之許可，竟獨自起意而無故侵入該住宅
    ，嗣於當日十二時許，甲○○返回住處，發現乙○○與丙○○均躺臥在客廳沙發上看電視，始報警當場查獲（乙○○侵
    入住宅部分另經臺灣高等法院判決拘役五十九日確定）。
二、案經甲○○訴由臺北縣政府警察局新店分局報告臺灣臺北地
    方法院檢察署檢察官偵查起訴。
    理  由
壹、有罪部分：
一、訊據被告丙○○對於伊明知上開地點住宅並非同案被告乙○○住處，係乙○○債務人所居住之處，伊亦未獲得該債務人
    屋主之許可而進入該住宅等情，均坦承不諱（見本院九十五
    年九月十九日準備程序筆錄第二頁、九十五年十月二十五日
    審判筆錄第五、六頁），核與告訴人甲○○指訴未曾同意被
    告或乙○○進入其上開住處乙節相符（見偵查卷第十五至十
    七頁），證人即同案被告乙○○於本院審理中並證述：被告
    知道伊住內壢，也去過，被警察查獲前一天伊打電話告訴被
    告地址，請他送麵、錢、衣服過來，被告至第二天才送過來
    ，伊有告訴被告伊是去找人談事情，被告知道該處不是伊住
    家，在被告送麵過去之前，曾幾次以電話聯絡請他過來，被
    告有問為什麼不回去，伊說要等到屋主，所以被告才過來送
    麵等情（見本院九十五年十月二十五日審判筆錄第三、六頁
    ），被告既然明知上開處所並非證人乙○○住處，且從證人
    乙○○電話要求其送東西前往至九十四年十一月二十一日被
    告送麵到達該處所之日已經是第二天，若證人乙○○係獲得
    屋主同意進入，並且繼續待在該處過夜，又何須多次以電話
    聯絡被告代為送麵食、錢、衣服等日常所需物品過去？被告
    對於證人乙○○係未經屋主即告訴人甲○○同意而侵入該處
    乙節顯然知悉，是被告雖曾於本院審理中表示稱伊是送麵過
    去後才知道證人乙○○無故侵入該處云云，應非可採。被告
    明知證人乙○○係無故侵入告訴人甲○○前開住宅，在被告
    委託購買麵食前往之要求下，未加以拒絕，反而侵入，則被
    告有侵入住宅之故意亦明。本件事證明確，被告犯行已堪認
    定，應依法論科。
二、查刑法部分條文業於九十四年二月二日公布，於被告行為後
    九十五年七月一日施行，其中刪除刑法第五十六條，修正第
    二條、第二十五條、第二十六條、第二十八條、第三十三條
    、第五十五條規定。按行為後法律有變更者，適用行為時之
    法律，但行為後之法律有利於行為人者，適用最有利於行為
    人之法律，現行刑法第二條第一項定有明文。此條規定乃與
    刑法第一條罪刑法定主義契合，而貫徹法律禁止溯及既往原
    則，係規範行為後法律變更所生新舊法律比較適用之準據法
    ，是刑法第二條本身雖經修正，但其既屬適用法律之準據法
    ，本身尚無比較新舊法之問題，應一律適用裁判時之現行刑
    法第二條規定以決定適用之刑罰法律，先予說明。又以本次
    刑法修正之比較新舊法，應就罪刑有關之共犯、未遂犯、想
    像競合犯、牽連犯、連續犯、結合犯，以及累犯加重、自首
    減輕暨其他法定加減原因與加減例等一切情形，綜其全部罪
    刑之結果而為比較，有最高法院九十五年五月二十三日九十
    五年度第八次刑庭會議決議意旨可資參照。經綜合比較如附
    表所示修正前後之規定，認以修正前之刑法有利於被告，依
    現行刑法第二條第一項前段，應整體適用修正前刑法之規定
    。是核被告所為係犯修正前刑法第三百零六條第一項無故侵
    入他人住宅罪，檢察官雖指被告就上開犯行與同案被告乙○○為共同正犯，惟同案被告乙○○於九十四年十一月十七日
    侵入上開住處並居住該處未離去長達五日之時間，係侵入行
    為之繼續，而後被告本於其自己之意思侵入上開住宅，應係
    獨立之另一侵入住宅行為，尚難認與同案被告乙○○就此部
    分犯行有何犯意聯絡或行為分擔，檢察官所指應屬誤會。被
    告前於九十一年間因違反毒品危害防制條例案件經臺灣桃園
    地方法院以九十年度訴字第九一四號判決有期徒刑一年、六
    月，定應執行刑為有期徒刑一年四月，嗣經臺灣高等法院以
    九十年度上訴字第三五０五號撤銷原審判決，改判決有期徒
    刑一年、七月，定應執行刑為有期徒刑一年五月確定，甫於
    九十四年九月十日縮短刑期執行完畢，有臺灣高等法院被告
    前案紀錄表可稽，於五年內再犯本件最重本刑有期徒刑以上
    之罪，為累犯，依修正前刑法第四十七條規定加重其刑。爰
    審酌被告有上開前科紀錄，素行非佳，然為送麵食前往給同
    案被告乙○○食用致犯本罪，侵入住宅之時間短暫，與其犯
    罪之動機、手段、目的等一切情狀，量處如主文所示之刑。
    末按，被告行為時之刑法第四十一條第一項前段規定：「犯
    最重本刑為五年以下有期徒刑以下之刑之罪，而受六個月以
    下有期徒刑或拘役之宣告，因身體、教育、職業、家庭之關
    係或其他正當事由，執行顯有困難者，得以一元以上三元以
    下折算一日，易科罰金。」，又被告行為時之易科罰金折算
    標準，修正前罰金罰鍰提高標準條例第二條前段（現已刪除
    ）規定，就其原定數額提高為一百倍折算一日，則被告行為
    時之易科罰金折算標準，應以銀元三百元折算一日，經折算
    為新臺幣後，應以新臺幣九百元折算為一日，惟九十五年七
    月一日修正公布施行之刑法第四十一條第一項前段則規定：
    「犯最重本刑為五年以下有期徒刑以下之刑之罪，而受六個
    月以下有期徒刑或拘役之宣告者，得以新臺幣一千元、二千
    元或三千元折算一日，易科罰金。」，比較修正前後之易科
    罰金折算標準，以九十五年七月一日修正公布施行前之規定
    ，較有利於被告，亦應適用修正前刑法第四十一條第一項前
    段規定，定其折算標準。
貳、無罪部分：
一、公訴意旨略以：被告於九十四年十一月二十一日十一時許侵
    入告訴人甲○○上開住宅後，與同案被告乙○○另行基於意
    圖為自己不法所有之犯意聯絡，由同案被告乙○○下手竊取
    告訴人甲○○所有之約翰走路牌黑色長袖上衣，交予丙○○
    穿著，因認被告此部分與同案被告乙○○共同另涉刑法第三
    百二十條第一項竊盜罪嫌。
二、按犯罪事實應依證據認定之，無證據不得推定其犯罪事實；
    不能證明被告犯罪者，應諭知無罪之判決，刑事訴訟法第一
    百五十四條第二項、第三百零一條第一項分別定有明文。又
    事實之認定，應憑證據，如未能發現相當證據，或證據不足
    以證明，自不能以推測或擬制之方法，為裁判基礎；且認定
    犯罪事實所憑之證據，雖不以直接證據為限，間接證據亦包
    括在內，然而無論直接證據或間接證據，其為訴訟上之證明
    ，須於通常一般之人均不致有所懷疑，而得確信其為真實之
    程度者，始得據為有罪之認定，倘其證明尚未達到此一程度
    ，而有合理之懷疑存在而無從使事實審法院得有罪之確信時
    ，即應由法院為諭知被告無罪之判決，有最高法院四十年台
    上字第八六號判例、七十六年台上字第四九八六號判例可資
    參照。次按刑事訴訟法第一百六十一條已於九十一年二月八
    日修正公布，修正後同條第一項規定：檢察官就被告犯罪事
    實，應負舉證責任，並指出證明之方法。因此，檢察官對於
    起訴之犯罪事實，應負提出證據及說服之實質舉證責任。倘
    其所提出之證據，不足為被告有罪之積極證明，或其闡明之
    證明方法，無從說服法官以形成被告有罪之心證，基於無罪
    推定之原則，自應為被告無罪判決之諭知，更有最高法院九
    十二年台上字第一二八號判例意旨足參。
三、再按刑法第三百二十條第一項之竊盜罪，以行為人主觀上有
    不法所有之意圖為必要，若僅係供己一時使用，於使用完畢
    後，即將之返還，乃屬學理上所稱之使用竊盜，並不在刑法
    第三百二十條第一項規定範圍之內，最高法院八十三年度台
    上字第八二六號、八十六年度台上字第四九七六號判決意旨
    均同此見解。
四、公訴人認被告涉有上開竊盜罪嫌無非以同案被告乙○○供述
    、告訴人指訴、扣押物品目錄表及贓物認領保管單等為其論
    據。訊之被告雖不否認於侵入住宅後，有穿上同案被告乙○○自旁邊所拿取之上衣一件乙節，惟堅決否認有何竊盜犯意
    ，辯稱：乙○○是因為看到伊身上所穿的衣服被雨淋濕了，
    所以才會拿一件衣服給伊暫時換上，等衣服乾了再換回來等
    語。經查：
  (一)被告於九十四年十一月二十一日上午十二時許為警查獲時身
    上所穿著之上衣為告訴人所有之衣物乙節，為被告所不否認
    ，核與告訴人此部分指訴相符，並有扣押物品目錄表、贓物
    認領保管單等在卷可稽（見偵查卷第十五至十七、二四、二
    五、三二頁），堪信為真。
  (二)又被告身上所穿著之上衣係同案被告乙○○所拿取交與被告
    穿著一情，復為被告所坦承在卷，亦與證人即同案被告乙○○於本院審理中所為證述相符，證人乙○○並證稱：為警查
    獲當天，被告進入告訴人住處後，發現被告淋濕了，所以就
    主動從衣架上拿衣服叫他換一下，因為是伊叫被告送東西過
    去被告才會淋濕，伊過意不去，並非被告叫伊拿衣服給他穿
    的，被告剛換完衣服，伊的麵還沒有打開來吃，警察就來了
    等語（見本院九十五年十月二十五日審判筆錄第三、四頁）
    ，則被告辯稱：是因為衣服淋濕了，乙○○主動拿衣服給他
    換等詞，應係真實。
  (三)復參諸告訴人指訴其報警時間為當日上午十一時三十分許，
    隨後即由警察陪同回家乙節，被告侵入告訴人住處之時間為
    上午十一時許至為警查獲之同日十二時許，僅短短一小時之
    時間，亦即被告穿著告訴人之衣物僅約一小時，是被告與證
    人乙○○所述：衣服僅是換一下，等被告衣服乾了就換回去
    等語，非不可採信，況同案被告乙○○竊盜部分業經臺灣高
    等法院以九十五年度上易字第一八七０號判決無罪確定在案
    ，有該判決附卷可參，是亦難認被告係基於不法所有之意圖
    而穿著告訴人之上衣。
  (四)綜上所述，被告否認竊盜犯行所持之辯解，應可採信。公訴
    人認被告涉有竊盜罪嫌之主要論據，既無從證明被告確實涉
    及竊盜犯行，不能使本院得有罪之確信，此外，復查無其他
    積極證據足證被告確有公訴人所指犯行，不能證明被告犯罪
    ，自應就竊盜部分為被告無罪判決之諭知。
據上論斷，應依刑事訴訟法第二百九十九條第一項前段、第三百
零一條第一項前段，現行刑法第二條第一項前段，修正前刑法第
三百零六條第一項、第四十七條、第四十一條第一項前段，修正
前罰金罰鍰提高標準條例第一條前段、第二條，現行法規所定貨
幣單位折算新台幣條例第二條，判決如主文。
本案經檢察官侯靜雯到庭執行職務
中    華    民    國    95    年    11    月    22    日
                  刑事第四庭    審判長法  官  劉慧芬
                                      法  官  李桂英
                                      法  官  黎惠萍
上正本證明與原本無異。
如不服本判決，應於判決送達後10日內向本院提出上訴狀（應抄
附繕本）。告訴人或被害人如對於本判決不服者，應具備理由請
求檢察官上訴，其上訴期間之計算係以檢察官收受判決正本之日
期為準。
                                      書記官  楊麗娟
中    華    民    國    95    年    11    月    22    日
附錄本案論罪科刑法條全文
修正前刑法第三百零六條第一項
中華民國刑法第三百零六條
（侵入住居罪）
無故侵入他人住宅、建築物或附連圍繞之土地或船艦者，處一年
以下有期徒刑、拘役或三百元以下罰金。
無故隱匿其內，或受退去之要求而仍留滯者，亦同。
附表：
┌────────┬────────┬────────┬────────┐
│規定名稱        │修正前規定      │修正後規定      │新舊法個別比較結│
│                │                │                │論與理由        │
├────────┼────────┼────────┼────────┤
│刑法第三百零六條│法定刑中罰金數額│依刑法施行法第一│適用舊法（仍依罰│
│第一項侵入他人住│以銀元計算。    │之一條規定，法定│金罰鍰提高標準條│
│宅罪            │提高法定刑中罰金│刑中罰金數額改以│例第一條規定提高│
│                │數額二倍至十倍。│新臺幣計算。    │法定刑中罰金數額│
│                │                │提高法定刑中罰金│十倍）          │
│                │                │數額至三十倍。  │新法並無較有利於│
│                │                │                │被告。          │
├────────┼────────┼────────┼────────┤
│刑法第四十七條累│受有期徒刑之執行│受徒刑之執行完畢│適用舊法。      │
│犯              │完畢，或受無期徒│，或一部之執行而│本件事實，於新舊│
│                │刑或有期徒刑一部│赦免後，五年以內│法均構成累犯，新│
│                │之執行完畢而赦免│故意再犯有期徒刑│法並無較有利於被│
│                │者，五年以內再犯│以上之罪者，為累│告。            │
│                │有期徒刑以上之罪│犯，加重本刑至二│                │
│                │，為累犯，加重本│分之一。        │                │
│                │刑至二分之一。  │                │                │
└────────┴────────┴────────┴────────┘


司法院資訊處製作；財團法人民間司法改革基金會備份。
